【裁判字號】    97,裁,2057
【裁判日期】    970331
【裁判案由】    地價稅
【裁判全文】
最  高  行  政  法  院  裁  定
                                     97年度裁字第02057號
上  訴  人  財團法人臺北市景福宮
代  表  人  甲○○
訴訟代理人  施博文會計師
被 上訴 人  臺北市稅捐稽徵處
代  表  人  乙○○
上列當事人間地價稅事件，上訴人對於中華民國96年12月13日臺
北高等行政法院96年度訴字第1136號判決，提起上訴，本院判決
如下：
    主  文
上訴駁回。
上訴審訴訟費用由上訴人負擔。
    理  由
一、按對於高等行政法院判決之上訴，非以其違背法令為理由，
    不得為之，行政訴訟法第242條定有明文。同法第243條第1
    項規定，判決不適用法規或適用不當者，為違背法令；而判
    決有第243條第2項所列各款情形之一者，其判決當然違背法
    令。又提起上訴，應以上訴狀表明上訴理由並應添具關於上
    訴理由之必要證據，復為同法第244條第1項第4款及第2項所
    明定。準此，當事人提起上訴，如以原審判決有行政訴訟法
    第243條第1項不適用法規或適用法規不當為理由時，其上訴
    狀或理由書應有具體之指摘，並揭示該法規之條項或其內容
    ；如以原審判決有第243條第2項所列各款情形之當然違背法
    令為理由時，其上訴狀應揭示合於該款之事實。上訴狀或理
    由書如未依此項方法表明，或其所表明者，顯與上開法條規
    定之情形不相合時，即難認為已對高等行政法院判決之違背
    法令有具體之指摘，其上訴自難認為合法。
二、上訴意旨略謂：(一)上訴人自建廟已來有130年以上歷史，寺
    廟土地一直供寺廟之用，此從上訴人廟史沿革及系爭土地謄
    本上之記載即可得知，且有地籍圖謄本及寺廟照片足供證明
    ，此亦為被上訴人所不否認。準此，上訴人土地符合寺廟用
    地免徵地價稅之要件，依法應准於免稅，溢繳系爭年度地價
    稅，依法應准退稅。(二)依土地稅法第3條第1項第1款規定，
    地價稅之課徵係課土地所有權人之該筆土地垂直之地上地下
    之領域，應即其租稅客體並非所謂容積率或建蔽率，準此，
    被上訴人則以上訴人土地除建築物佔用面積為257.26平方公
    尺建蔽率（基地面積196.63+騎樓面積60.63），其餘則被當
    成法定空地認定之基礎範圍，顯有不當。(三)退一步而言，縱
    法令有以建蔽率為課徵地價稅之課稅客體（與現行土地稅法
    第3條牴觸），則上訴人87年改建申請建照前，中山段一小
    段69地號，面積919平方公尺，88年7月29日分割為2筆即中
    山段一小段69地號（保留原地號）面積（減縮）662平方公
    尺、中山段一小段69－1地號，面積257平方公尺（已預備過
    戶予訴外人統一大飯店股份有限公司，下稱統一飯店）以上
    2筆土地面積分割後與原筆相用，合計919平方公尺。87年統
    一飯店改建申請建照時，其所有面積中山段一小段70地號土
    地，面積3579平方公尺，中山段一小段69－1地號（移轉取
    得），面積（增加）257平方公尺，依上訴人互易契約取得
    合計（後來70地號土地，又與69－1地號合併為70地號），
    面積3836平方公尺。則統一飯店大樓總樓面積換算應為3984
    .63平方公尺，但其現有面積僅3836平方公尺，依課稅原則
    ，兩者相減3984.63－3836=148.63平方公尺，亦即，統一飯
    店大樓縱有超建，其超越使用之面積亦僅是148.63平方公尺
    ，惟被上訴人一直以320.31平方公尺課徵地價稅，經查係將
    統一飯店騎樓面積171.68平方公尺加上148.63平方公尺，共
    計320.31平方公尺，復因該地位屬於飛航管制區：地價稅減
    免30%，故以224.10平方公尺計算，該部分課徵地價稅，惟
    被上訴人於系爭年度應就171.68平方公尺騎樓面積已課徵統
    一飯店地價稅，再以同一騎樓（面積）再課徵上訴人，顯然
    已重複課稅云云。本院經核其上訴理由狀所載內容，無非重
    述其在原審行政訴訟起訴狀之理由，或係以其一己對法律規
    定之誤解，任意指摘原審駁斥其主張之理由為不當，而未具
    體表明原判決所適用之法規確有如何違背法令之處，或有如
    何違背司法院解釋及本院判例，及有如何合於行政訴訟法第
    243條第2項所列各款之情形，難認為已對原判決之違背法令
    有具體之指摘。依首揭規定及說明，其上訴自不合法，應予
    駁回。
三、據上論結，本件上訴為不合法，依行政訴訟法第249條第1項
    前段、第104條、民事訴訟法第95條、第78條，裁定如主文
    。
中    華    民    國    97    年    3     月    31    日
                    最高行政法院第二庭
                        審判長法官  高  啟  燦
                              法官  劉  介  中
                              法官  黃  合  文
                              法官  廖  宏  明
                              法官  楊  惠  欽
以  上  正  本  證  明  與  原  本  無  異
中    華    民    國    97    年    4     月    1     日
                              書記官  邱  彰  德


司法院資訊處製作；財團法人民間司法改革基金會備份。
